【裁判字號】    92,訴,31
【裁判日期】    920124
【裁判案由】    搶奪等
【裁判全文】
臺灣臺北地方法院刑事判決                            九十二年度訴字第三一號
    公  訴  人  臺灣臺北地方法院檢察署檢察官
    被      告  甲○○  男  二.
    選任辯護人  齊彥良律師
右列被告因搶奪等案件，經檢察官提起公訴（九十一年度偵字第二五七一五號），本
院判決如左：
    主  文
甲○○連續意圖為自己不法之所有，而搶奪他人之動產，累犯，處有期徒刑壹年拾月
；又連續竊盜，累犯，處有期徒刑伍月，扣案之機車鑰匙壹把沒收之；應執行有期徒
刑貳年，扣案之機車鑰匙壹把沒收之。
    事  實
一、甲○○曾於民國八十六間因竊盜及搶奪案件，經台灣高等法院以八十六年度上訴
    字第一五五五號判決分別判處有期徒刑五月及三年，並定其應執行為有期徒刑三
    年三月確定，復於八十七年間因賭博案件，經台灣高等法院以八十七年度上易字
    第三六八九號判決判處有期徒刑八月確定，嗣經本院於八十八年八月十一日以八
    十八年度聲字第二二０號裁定定其應執行刑為三年十一月確定，並自八十六年五
    月二日起入監執行，迄於八十八年八月十六日因縮短刑期假釋出監，嗣於假釋付
    保護管束期間內復於八十九年間因毒品危害防制條例案件，經台灣板橋地方法院
    以八十九年度重簡字第一一四九號判決判處有期徒刑四月確定，並自九十一年三
    月十日起算刑期，而前開搶奪等案件亦於九十年二月十九日經撤銷假釋接續執行
    殘刑一年一月三日，經接續執行合併計算刑期，甫於九十一年七月十日執行完畢
    ，猶不知悔改，竟於九十一年十二月四日十六時四十九分許，騎乘其所有車號不
    詳之深色輕型機車，行經台北縣新店市○○街六三號前，因見丙○○獨自一人行
    走，竟基於意圖為自己不法所有之概括犯意，趁丙○○不及防備之際，自後方搶
    奪其所有之粉紅色手提包一只（內裝有藍色皮夾、機車駕照、行照、郵局提款卡
    、借書證、影印卡、筆記本講義、梳子、紅色眼鏡一支、行動電話一支、現金新
    台幣一千元等物，均已丟棄及花用殆盡），得手後將之據為己有，旋騎乘前開機
    車逃逸。復於九十一年十二月十八日二十三時許，在台北縣新店市○○路安坑國
    小前，明知真實姓名年籍不詳綽號「阿輝」之成年男子所駕駛之車號ＢＹＯ－七
    五三號重型機車（該車係乙○○所有於九十一年十二月十八日二十二時許在台北
    縣新店市○○路○段八五巷十號前失竊）係來路不明之贓物，竟向綽號「阿輝」
    之成年男子借得該車供己代步使用而收受之；旋於九十一年十二月十八日二十三
    時二十分許，騎乘前開所借得之車號ＢＹＯ－七五三號重型機車，行經台北縣新
    店市○○路○段三四一號前，見戊○○與其男友朱黃軍二人行走於暗巷內，竟承
    前意圖為自己不法所有之概括犯意，趁戊○○不及防備之際，自左後方強拉其所
    有之卡其色手提包一只（內裝有精品店會員卡、麻辣王名片三張、月曆、現金新
    台幣三千元等物，除麻辣王名片三張及月曆外均已丟棄及花用殆盡），得手後將
    之據為己有，並將戊○○推倒在地致其受有左手肘及左膝蓋擦傷等傷害（傷害部
    分未據告訴），旋騎乘上開機車逃逸，嗣將該機車棄置於台北縣新店市○○路口
    。另於九十一年十二月十九日凌晨三時許，行經台北縣新店市○○路六十巷九十
    弄五二號前，因缺乏代步工具，竟基於意圖為自己不法所有之概括犯意，以其所
    有之機車鑰匙一把，竊取己○○所有停放於上址之車號ＤＦＫ－九二二號輕型機
    車一部，得手後供作平時代步己用；又於九十一年十二月十九日凌晨三時二十分
    許，行經台北縣新店市○○路六十巷九十弄二十號前，因所騎乘前開竊得之車號
    ＤＦＫ－九二二號輕型機車已無汽油而無法行駛，竟承前意圖為自己不法所有之
    概括犯意，復以其所有之前開機車鑰匙一把，竊取庚○○所有停放於上址之車號
    ＷＳＣ－０四０號輕型機車一部，於尚未啟動該車之際即為庚○○發覺，經警據
    報前往處理而當場查獲致未得逞，並於身上扣得戊○○所有之麻辣王名片三張、
    月曆及其所有供行竊所用之機車鑰匙一把。
二、案經台北縣政府警察局新店分局報請台灣台北地方法院檢察署檢察官偵查起訴。
    理  由
一、右揭竊盜及搶奪之事實，業據被告甲○○於警訊及偵審中坦承不諱，復經證人朱
    黃軍於警訊中證述在卷，核與被害人丙○○、戊○○、己○○及庚○○分別於警
    訊所指訴之情節相符，並有被害人己○○及庚○○所立具之贓物認領保管單各一
    紙、台北縣警察局車輛失竊電腦輸入單一紙、車籍作業系統－查詢認可資料二份
    、錄影帶翻拍照片三張及照片六張在卷可稽，且有扣案之機車鑰匙一把可資佐證
    ，足徵被告甲○○此部分之之自白與事實相符。又訊據被告甲○○固不否認有於
    右揭時、地自綽號「阿輝」之人取得被害人乙○○所有之車號ＢＹＯ－七五三號
    重型機車之事實，惟矢口否認有何收受贓物之犯行，辯稱：其不知該車是贓物云
    云。經查，本件被告甲○○自綽號「阿輝」之成年男子處取得之上開車輛，確係
    被害人乙○○所有置於台北縣新店市○○路安坑國小前，而於九十一年十二月十
    八日二十二時所失竊之物，業經被害人乙○○於警訊時證述無訛，並有車籍作業
    系統－查詢認可資料及被害人乙○○所立具之贓物認領保管單各一份在卷可稽，
    是被告甲○○所取得之上開車輛確屬他人失竊之贓物。又被告甲○○於本院九十
    二年一月三日調查中供稱：「‧‧‧九十一年十二月十八日在安坑國小前有從『
    阿輝』處拿到一部機車，我不知道那部機車是贓車，『阿輝』說車子是他朋友的
    ，他說要跟我朋友拿毒品但是他沒有錢，叫我拿摩托車去跟我朋友換，我跟他說
    我沒辦法換，我就跟他借車子，最後我有協助警方逮到那個人，我跟他借車子沒
    有說什麼時候還，我不知道為什麼他朋友的車可以借給我，也沒有約定什麼時候
    還。」等語，徵諸其於本院九十二年一月十七日審理中供稱：「（問：後來這部
    ＢＹＯ─七五三的車輛如何處理？）我行搶之後就把它丟在路邊。」、「（問：
    為何把借來的車丟在路旁？）我想搶完之後，把車放在路邊，再叫阿輝自己去牽
    。」等語，而被告甲○○迄今均未能提供綽號「阿輝」之人之聯絡方式以供查證
    ，顯不符常情；又被告甲○○於同日審理中亦供稱：「（問：你所取得的ＢＹＯ
    ─七五三號車輛是如何來？）是阿輝交給我，他原本是交給我去換毒品，我跟他
    說沒有，就借他的車騎，那時因為我沒有在家裡，沒有自己的車可以騎，所以我
    跟他借，我沒有跟他拿行照，我想說應該他不會騙我，他說車子是他朋友的，所
    以我就沒有跟他拿行照。」等語，足見其主觀上對綽號「阿輝」之人所交付之車
    輛難謂無贓物之認識。是被告甲○○上開所辯，顯係事後卸責之詞，委不足採。
    本件事證明確，被告犯行洵堪認定，應予依法論科。
二、核被告甲○○所為，分別係犯刑法第三百二十條第一項之竊盜罪、第三百二十條
    第一項、第二項之竊盜未遂罪、第三百二十五條第一項之搶奪罪及第三百四十九
    條第一項之收受贓物罪。又被告甲○○竊取被害人謝曄所有之上開機車，雖已著
    手於竊盜行為之實施，而未至取得財物之結果，是其該次之竊盜犯行，乃屬未遂
    犯。又其先後二次搶奪及竊盜犯行，時間緊接，方法相同，各觸犯構成要件相同
    之罪，顯均係基於概括犯意而為之，均應依連續犯之規定論以一罪，並均依法加
    重其刑。又其所犯收受贓物及搶奪罪間，有方法結果之牽連關係，為牽連犯，依
    刑法第五十五條之規定，應從一重之搶奪罪處斷。又其所犯上開竊盜及搶奪罪間
    ，犯意各別，行為互殊，應予分論併罰。公訴意旨認應論以牽連犯，尚有未洽。
    又被告甲○○曾於八十六間因竊盜及搶奪案件，經台灣高等法院以八十六年度上
    訴字第一五五五號判決分別判處有期徒刑五月及三年，並定其應執行為有期徒刑
    三年三月確定，復於八十七年間因賭博案件，經台灣高等法院以八十七年度上易
    字第三六八九號判決判處有期徒刑八月確定，嗣經本院於八十八年八月十一日以
    八十八年度聲字第二二０號裁定定其應執行刑為三年十一月確定，並自八十六年
    五月二日起入監執行，迄於八十八年八月十六日因縮短刑期假釋出監，嗣於假釋
    付保護管束期間內復於八十九年間因毒品危害防制條例案件，經台灣板橋地方法
    院以八十九年度重簡字第一一四九號判決判處有期徒刑四月確定，並自九十一年
    三月十日起算刑期，而前開搶奪等案件亦於九十年二月十九日經撤銷假釋接續執
    行殘刑一年一月三日，經接續執行合併計算刑期，甫於九十一年七月十日執行完
    畢，此有台灣高等法院檢察署刑案紀錄簡覆表及台灣台北地方法院法務部在監在
    押資料表各一份在卷可稽，其前受有期徒刑之執行完畢，於五年以內再犯本件最
    重本刑為有期徒刑以上之罪，為累犯，應依刑法第四十七條之規定加重其刑，並
    就所犯連續搶奪及竊盜部分遞加重其刑。爰審酌被告甲○○甫因前開搶奪等案件
    而於九十一年七月十日執行完畢即再次行搶，其利用被害人獨行可欺，公然於大
    街上行搶財物，嚴重影響社會治安，危害財產及人身安全，且為圖一時之便，恣
    意竊取他人財物以供己用，行為亦屬可議，然於犯後尚能坦承犯行，且所竊得之
    財物部分業由被害人領回，及其品行、犯罪動機、目的、手段、生活狀況、智識
    程度、犯罪所得之利益、犯罪所生之損害等一切情狀，分別量處如主文所示之刑
    ，並定其應執行刑。
三、扣案之機車鑰匙一把，係供犯竊盜罪所用之物，且為被告甲○○所有，業經其供
    承在卷，爰依刑法第三十八條第一項第二款之規定於主文所示之竊盜罪項下宣告
    沒收之。
四、公訴意旨另以：被告甲○○於九十一年八月三日十八時二十分許，騎乘車號不詳
    之黑色重型機車，行經台北縣新店市○○街一二一巷口，因見被害人丁○○獨自
    一人行走於巷內，竟基於意圖為自己不法所有之概括犯意，趁被害人丁○○不及
    防備之際，自後方搶奪其所有之茶色手提包一只（內裝有拍立得相機、身分證、
    健保卡、郵局存摺、提款卡各一張、行動電話一支、現金新台幣一千元等物，均
    已丟棄及花用殆盡），得手後將之據為己有，旋騎乘上開機車逃逸。因認被告甲○○上開行為亦涉有刑法第三百二十五條第一項之搶奪罪嫌。按犯罪事實應依證
    據認定之，無證據不得推定其犯罪事實；而被告之自白，不得作為有罪判決之唯
    一證據，仍應調查其他必要之證據，以察其是否與事實相符；又不能證明被告犯
    罪者，應諭知無罪之判決，刑事訴訟法第一百五十四條、第一百五十六條第二項
    及第三百零一條第一項分別定有明文。又被害人所述被害情形如無瑕疵可指，而
    就其他方面調查又與事實相符，其供述始足據為判決之基礎；且告訴人之告訴，
    係以使被告受刑事訴追為目的，是其陳述是否與事實相符，仍應調查其他證據以
    資審認（最高法院三十二年上字第六五七號、五十二年台上字第一三００號判例
    參照）。又事實之認定，應憑證據，如未能發現相當證據，或證據不足以證明，
    自不能以推測或擬制之方法，為裁判基礎（最高法院四十年台上字第八六號判例
    參照）。另認定犯罪事實所憑之證據，雖不以直接證據為限，間接證據亦包括在
    內；然而無論直接或間接證據，其為訴訟上之證明，須於通常一般之人不致有所
    懷疑，而得確信其為真實之程度者，始得據為有罪之認定，倘其證明尚未達到此
    一程度，而有合理之懷疑存在時，即無從為有罪之認定，亦有最高法院七十六年
    台上字第四九八六號判例可資參照。公訴意旨認被告甲○○就上開行為涉有刑法
    第三百二十五條第一項之搶奪犯行，無非係以：右揭犯罪事實，業經被告甲○○
    於警訊及偵查中坦承不諱，復經被害人丁○○於警訊中證述在卷為其主要論據。
    訊據被告甲○○於本院審理中堅詞否認涉有此部分搶奪犯行，辯稱：其並未行搶
    被害人丁○○等語。經查：本件被害人丁○○於九十一年八月三日警訊中僅陳稱
    遭人行搶之事實，並未具體指明行搶之人及車號，此有該次筆錄在卷可稽；又被
    害人丁○○於本院九十二年一月十七日審理中亦證稱：「（問：是否有看到搶皮
    包的人？）他從我旁邊一搶就走了，我知道他騎深色的重型機車，下半身是深色
    褲子，上半身是淺色的，有戴全罩的安全帽。」、「（問：在場的被告是否為當
    天行搶你的人？）我沒有印象，但是我感覺上那天行搶的人應該是蠻高的，跟在
    場被告的高度不像。」等語，而被害人丁○○雖於九十一年八月三日警訊中陳稱
    當日遭搶物品，計有拍立得相機、身分證、健保卡、郵局存摺、提款卡各一張、
    行動電話一支、現金新台幣一千元等物，徵諸該等物品均未自被告甲○○處尋獲
    等情，自難僅以被告甲○○於警訊及偵查中之自白遽認其確有為前開搶奪行為，
    是被告甲○○所涉上開搶奪犯行，尚屬無從證明。此外，復查無其他積極證據足
    認被告甲○○確有為前開搶奪犯行，本應就此部分犯行為無罪之諭知，惟公訴意
    旨認此部分犯行與前揭論罪科刑之部分，有連續犯之裁判上一罪關係，爰不另為
    無罪之諭知。
據上論斷，應依刑事訴訟法第二百九十九條第一項前段，刑法第五十六條、第三百二
十條第一項、第二項、第三百二十五條第一項、第三百四十九條第一項、第五十五條
、第四十七條、第五十一條第五款、第三十八條第一項第二款，罰金罰鍰提高標準條
例第一條前段、第二條，判決如主文。
本案經檢察官呂建興到庭執行職務。
中      華      民      國     九十二     年     一     月    二十四    日
                                      臺灣臺北地方法院刑事第九庭
                                          法  官    黃雅君
如不服本判決，應於判決送達後十日內，向本院提出上訴狀。
右正本證明與原本無異。
                                          書記官    梁淑時
中      華      民      國     九十二     年     一     月    二十四    日
附錄本案論罪科刑法條：
刑法第三百二十條
一意圖為自己或第三人不法之所有，而竊取他人之動產者，為竊盜罪，處五年以下有
  期徒刑、拘役或五百元以下罰金。
二意圖為自己或第三人不法之利益，而竊佔他人之不動產者，依前項之規定處斷。
三前二項之未遂犯罰之。
刑法第三百二十五條
意圖為自己或第三人不法之所有，而搶奪他人之動產者，處六月以上五年以下有期徒
刑。
因而致人於死者，處無期徒刑或七年以上有期徒刑。致重傷者，處三年以上十年以下
有期徒刑。
第一項之未遂犯罰之。
刑法第三百四十九條
收受贓物者，處三年以下有期徒刑、拘役或五百元以下罰金。
搬運、寄藏、故買贓物或為牙保者，處五年以下有期徒刑、拘役或科或併科一千元以
下罰金。
因贓物變得之財物，以贓物論。


司法院資訊處製作；財團法人民間司法改革基金會備份。
